【裁判字號】    98,訴,677
【裁判日期】    980828
【裁判案由】    違反毒品危害防制條例
【裁判全文】
臺灣嘉義地方法院刑事判決               98年度訴字第677號
公  訴  人  臺灣嘉義地方法院檢察署檢察官
被      告  甲○○  30歲民.
上列被告因違反毒品危害防制條例案件，經檢察官提起公訴（98
年度毒偵字第1107號），被告於準備程序中就被訴事實為有罪之
陳述，經本院合議庭裁定由受命法官改依簡式審判程序審理，判
決如下：
    主  文
甲○○施用第一級毒品，累犯，處有期徒刑陸月，如易科罰金，
以新台幣壹仟元折算壹日。
    犯 罪 事 實
一、甲○○前曾：(一)因施用毒品案件，經本院以90年度毒聲字第
    1126號裁定令入勒戒處所施以觀察、勒戒，嗣經臺灣高等法
    院臺南分院以90年度毒抗字第412 號裁定駁回抗告，經執行
    觀察、勒戒後，認無繼續施用毒品傾向，於民國91年3 月5
    日釋放，並經臺灣嘉義地方法院檢察署檢察官以90年度毒偵
    字第1305號為不起訴處分確定；又於前揭觀察、勒戒執行完
    畢後5 年內之93年11月間某日起至94年1 月7 日止連續施用
    第一級毒品，經本院以94年度嘉簡字第597 號判決判處有期
    徒刑5 月確定。(二)另因施用第一、二級毒品案件，經本院以
    96年度訴字第854 號判決應執行有期徒刑8 月確定；再因施
    用第二級毒品案件，經本院以97年度朴簡字第90號判決判處
    有期徒刑4 月確定；上開2 罪接續執行，於97年12月27日縮
    刑期滿執行完畢。
二、詎甲○○猶不知悔改，基於施用第一級毒品之犯意，於98年
    5 月22日12時許，在其嘉義縣東石鄉龍港村港墘厝99號之2
    之住處，以針筒注射之方式，施用第一級毒品海洛因1 次。
    嗣於同年月26日9 時50分許，在嘉義縣朴子市○○路上之全
    買超市前為警盤查，甲○○在未經有偵查犯罪職權之機關或
    公務員發覺前，主動於當日警詢中向警方供承前述施用海洛
    因犯行，並同意警方於同日12時許採集其尿液送驗，結果呈
    海洛因代謝物嗎啡陽性反應，對於上揭未經發覺之施用第一
    級毒品犯罪自首而接受裁判。
三、案經嘉義縣警察局移送臺灣嘉義地方法院檢察署檢察官偵查
    起訴。
    理  由
一、本件被告所涉犯者為毒品危害防制條例第10條第1 項，非死
    刑、無期徒刑、最輕本刑為3 年以上有期徒刑之罪或高等法
    院管轄第一審案件。本院行準備程序時，被告就被訴事實為
    有罪之陳述，經告知簡式審判程序之旨，並聽取檢察官及被
    告之意見後，本院爰依刑事訴訟法第273 條之1 第1 項，裁
    定由受命法官獨任進行簡式審判程序。故本件簡式審判程序
    之證據調查，依刑事訴訟法第273 條之2 規定，不受同法第
    159 條第1 項、第161 條之2 、第161 條之3 、第163 條之
    1 及第164 條至第170 條規定之限制，合先敘明。
二、訊據被告對於上開犯罪事實，於警詢及本院審理中供承不諱
    （見警卷第3 頁、本院卷第29及36頁），另其為警查獲後，
    員警得其同意而於98年5 月26日12時許採集其尿液送驗，結
    果呈海洛因代謝物嗎啡陽性反應，有代號與真實姓名對照表
    （代號為：偵2A63）、台灣檢驗科技股份有限公司98年6 月
    8 日濫用藥物尿液檢驗報告各1 紙在卷可佐（見警卷第5 、
    6 頁），堪認被告具任意性之自白與事實相符。
三、按施用第一、二級毒品為犯罪行為，毒品危害防制條例第10
    條定有處罰明文；故施用第一、二級毒品者，依前揭規定本
    應科以刑罰，惟基於刑事政策，對合於一定條件之施用者，
    則依同條例第20條、第23條之規定，施以觀察、勒戒及強制
    戒治之保安處分；又毒品危害防制條例於92年7 月9 日修正
    公布，自93年1 月9 日施行，其中第20條、第23條將施用毒
    品之刑事處遇程序，區分為「初犯」及「5 年內再犯」、「
    五年後再犯」，依其立法理由之說明：「初犯」，經觀察、
    勒戒或強制戒治後，應為不起訴處分或不付審理之裁定；經
    觀察、勒戒或強制戒治執行完畢釋放後，「5 年內再犯」者
    ，因其再犯率甚高，原實施之觀察、勒戒及強制戒治既已無
    法收其實效，爰依法追訴或裁定交付審理；至於經觀察、勒
    戒或強制戒治執行完畢釋放後，「5 年後再犯」者，前所實
    施之觀察、勒戒或強制戒治已足以遮斷其施用毒品之毒癮，
    為期自新及協助其斷除毒癮，仍適用「初犯」規定，先經觀
    察、勒戒或強制戒治之程序；從而依修正後之規定，僅限於
    「初犯」及「5 年後再犯」兩種情形，始應先經觀察、勒戒
    或強制戒治程序；倘被告於5 年內已再犯，經依法追訴處罰
    ，縱其第3 次（或第3 次以上）再度施用毒品之時間，在初
    犯經觀察、勒戒或強制戒治執行完畢釋放5 年以後，已不合
    於「5 年後再犯」之規定，且因已於「5 年內再犯」，顯見
    其再犯率甚高，原實施觀察、勒戒或強制戒治，已無法收其
    實效，即應依該條例第10條處罰（最高法院97年度第5 次刑
    事庭會議決議二參照）。被告前因施用毒品案件，經本院裁
    定送觀察、勒戒，於91年3 月5 日執行完畢釋放，嗣於93年
    11月間某日起至94年1 月7 日止連續施用第一級毒品，經本
    院以94年度嘉簡字第597 號判決判處有期徒刑5 月確定等情
    ，業如前述，並有其臺灣高等法院被告前案紀錄表、本院前
    揭裁判書在卷可憑；揆諸前揭說明，被告所為本件施用第一
    級毒品犯行，即應依毒品危害防制條例第10條之規定處罰。
    本件事證明確，應予依法論科。
四、論罪科刑：
(一)查：1.海洛因為毒品危害防制條例所定之第一級毒品，是核
    被告所為，係犯毒品危害防制條例第10條第1 項之施用第一
    級毒品罪；其為施用而持有海洛因之低度行為，應為施用之
    高度行為所吸收，不另論罪。2.被告有如犯罪事實一(二)所載
    之前案紀錄，於97年12月27日縮刑期滿執行完畢，有前揭前
    案紀錄表在卷可佐，其於受徒刑之執行完畢後，5 年以內故
    意再犯本件有期徒刑以上之罪，應依刑法第47條第1 項之規
    定論以累犯，並加重其刑。3.本件警方係於98年5 月25日晚
    間查獲國良涉嫌販賣毒品，被告之友人萬淑惠於98年5 月
    26日以電話與國良聯繫欲購買毒品，警方前往約定地點即
    嘉義縣朴子市○○路之全買超市前時，被告亦在場，而為警
    盤查，被告於同日警詢中主動向警方供承曾於98年5 月22日
    施用海洛因，在被告供述前，員警並不知、亦未懷疑被告涉
    有上開犯行等情，有被告之警詢筆錄以及本院98年8 月12日
    辦理刑事案件電話紀錄查詢表附卷可憑（見警卷第1 至4 頁
    、本院卷第26頁），參以被告事後並未逃避本案審理，堪認
    其係對於未經發覺之施用第一級毒品犯罪自首而接受裁判，
    爰依刑法第62條前段之規定減輕其刑，並先加重後減輕之。
(二)爰依被告之供述（見本院卷第37頁）及卷附其前案紀錄表、
    前案判決書等件，審酌：被告為國中畢業之智識程度，從事
    臨時工，與父母親及女兒共同生活，有妨害公務及多次施用
    毒品等前案紀錄，經觀察、勒戒，猶屢遭查獲施用毒品，顯
    然缺乏禁絕毒害決心，惟施用毒品係屬戕害自身健康之行為
    ，且其犯後坦承犯行，態度良好等一切情狀，量處如主文所
    示之刑，並諭知易科罰金之折算標準，以示懲儆。至公訴人
    雖求處被告有期徒刑8 月，惟本院審酌上述刑法第57條臚列
    之各項情事後，認量處如主文所示之刑即足達罰當其罪之目
    的，附此敘明。
據上論斷，應依刑事訴訟法第273 條之1 第1 項、第299 條第1
項前段，毒品危害防制條例第10條第1 項，刑法第11條前段、第
第47條第1 項、第62條前段、第41條第1項前段，判決如主文。
本案經檢察官楊騏嘉到庭執行職務。
中    華    民    國    98    年     8    月    28    日
                  刑事第三庭  法  官  陳蒨儀
上列正本證明與原本無異。
如不服本判決應於收受判決後10日內向本院提出上訴書狀，並應
敘述具體理由；其未敘述上訴理由者，應於上訴期間屆滿後20日
內向本院補提理由書（均須按他造當事人之人數附繕本）「切勿
逕送上級法院」。
中    華    民    國    98    年     8    月    28    日
                              書記官  楊國色
附錄本判決論罪法條：
毒品危害防制條例第10條第1項
施用第一級毒品者，處6月以上5年以下有期徒刑。


司法院資訊處製作；財團法人民間司法改革基金會備份。
